【裁判字號】    89,交上訴,1350
【裁判日期】    890822
【裁判案由】    公共危險等
【裁判全文】
臺灣高等法院臺中分院刑事判決          民國八十九年度交上訴字第一三五○號
    上  訴  人
    即  被  告  丁○○
    輔  佐  人  丙○○  住台中.
    選任辯護人  張淑琪  律師
右上訴人因公共危險等案件，不服臺灣南投地方法院八十九年度交訴字第二○號中華
民國八十九年六月十六日第一審判決（起訴案號：臺灣南投地方法院檢察署八十八年
度偵字第五二四一號），提起上訴，本院判決如左：
    主      文
上訴駁回。
丁○○緩刑肆年。
    事      實
丁○○於民國（下同）八十八年十一月十九日二十一時許，駕駛已報廢無車號之黃色
自用箱型車（引擎號碼二Ｇ二五Ｈ一八九二一號），沿南投縣竹山鎮○○路、由南往
北方向行駛；行經南投縣竹山鎮○○路與仁義路交岔路口前，應注意車前狀況，隨時
採取必要之安全措施，及轉彎車輛應讓直行車輛先行，且未到交岔路口中心處不得搶
先轉彎，而依當時天侯晴、夜間有照明、路面乾燥、無缺陷、道路無障礙物、視距良
好之客觀情形，並無不能注意之情形，且於轉向前即見到騎乘車牌號碼ＵＳＴ─三一
六號輕型機車、行駛於對向車道上外側機車道之甲○○，正於上開地點欲直行通過該
路口。丁○○明知應採取減速慢行或煞停之安全措施，及未到交岔路口中心處不得搶
先左轉，詎竟未採取減速慢行或煞停等必要之安全措施，以避免危險之發生，貿然在
靠近人行穿越道處即自鹿彰路口往仁義路方向切入通過，甲○○因而於閃避不及，在
鹿谷一一四號路燈前之機車道上，遭丁○○駕駛之廂型車車頭迎面撞擊，致甲○○人
、車倒地，因而受有左下唇撕裂傷之傷害。丁○○明知於肇事後，應依道路交通管理
處罰條例第六十二條第一項之規定，立即採取救護或其他必要措施，並向警察機關報
告，不得駛離，惟竟不此之為，為脫免刑責，另行起意，僅下車將甲○○所騎乘之機
車移置路旁，對甲○○未為救治或其他扶助措施，即行駕車逃離現場。嗣經與甲○○
同行之友人戊○○將甲○○送醫，並記下該廂型車之特徵後，經承辦員警努力追查，
始查知肇事之車輛，而循線查獲丁○○。案經甲○○及其父柯再添訴由南投縣警察局
竹山分局報告台灣南投地方法院檢察署檢察官偵查起訴。
    理      由
一、訊據上訴人即被告（以下簡稱為被告）丁○○坦承於前開時間有駕駛上開自用箱
    型車在上址與告訴人甲○○所騎乘之機車相撞及告訴人甲○○確因受傷等事實不
    諱，惟矢口否認有公共危險等犯行，辯稱：當時渠係停在上開交岔口處，係告訴
    人甲○○來撞渠的。另渠於肇事後要下來處理，但因告訴人甲○○身旁之人很兇
    且要打渠，渠始開車離開云云。惟查右開犯罪事實迭據告訴人甲○○及柯再添等
    二人指訴綦詳，核與目擊證人戊○○證述「肇事當時我是騎機車跟在甲○○後面
    ，於到肇事地點時，被告丁○○要左轉，甲○○係直行，突然兩車就相撞了。於
    肇事前被告係左轉行進中，並未停車，肇事後我立即停車將甲○○扶到路旁，立
    即請朋友報警，而被告經我喊叫其停車後，他就下車將甲○○之機車牽到路旁後
    ，就駕車沿仁義路之方向駛去而跑掉，並未對甲○○採取救護或其他必要措施。
    當時現場雖有甲○○、我、我的女朋友及路人，但並未對被告很兇或要打他，他
    當時亦非有人對他兇或要打他而離開的」等情相符（見偵查卷第十頁、第二十四
    頁、原審卷第十六頁及本院卷第三十三頁）。且被告於警訊時亦自承「車禍發生
    後，我立即下車查看，並將其機車ＵＳＴ－三一六號移至路旁，發現對方額頭有
    流血的時形，我看他的情形不嚴重，我便駕車離去，當時我沒有向警方報案，亦
    無請求他人報案」等情（見偵查卷第五頁反面），足見被告上開所辯與事實不符
    ，並不足取。次查依南投縣警察局道路交通事故調查報告表之現場圖所示，現場
    自用箱型車、機車均未留有煞車痕跡，碎片、血跡及機車皆分布於仁義路與鹿彰
    路口之行人穿越線旁，範圍均在一‧三公尺機車專用道（慢車道）之行進方向內
    ，且位置係靠近往竹山方向，距鹿谷一一四號路燈前為九‧三公尺，此有前開報
    告表在卷可憑，以此位置對照查之，被告顯於交岔路口中心處前即已搶先左轉，
    並完全侵入告訴人甲○○之行向車道內，致撞及已快通過該交岔口之告訴人甲○
    ○車輛。又上開交岔路口長達二十公尺以上，又無障礙物，雖係夜間有照明且視
    距良好，被告理應於左轉前即可順利發現直行之告訴人甲○○，惟除現場無任何
    煞車痕，且肇事處又為告訴人將通過交岔路口之處，益見被告於左轉前並未確實
    注意前方行車動態，亦未採取減速、避讓直行車等必要之安全措施，以避免危險
    發生，反貿然搶道左轉，致告訴人甲○○所騎乘之機車閃避不及，始造成本件車
    禍，委無可疑。按汽車行駛時，駕駛人應注意車前狀況，並隨時採取必要之安全
    措施，汽車行駛至交岔路口，其左轉彎時，應距交岔路口三○公尺前顯示方向燈
    或手勢，行至交岔路口中心處左轉，並不得占用來車道搶先左轉，且轉彎車輛應
    讓直行車輛先行，道路交通安全規則第九十四條第三項、第一百零二條第一項第
    四款、第六款分別定有明文。被告駕駛汽車，本應遵守上開規定，且依當時天侯
    晴、夜間有照明、路面乾燥、無缺陷、道路無障礙物、視距良好等客觀情形，應
    無不能注意之情形，詎竟疏未注意，駕駛而欲左轉時，未遵守上開規定，採取避
    讓之安全措施，因而肇事，其顯有過失。又告訴人甲○○所受如事實欄所示之傷
    害，與被告之過失行為間，具有相當因果關係，被告應負過失責任甚明。第查被
    告於肇事後立即將上開箱型車駛往南投縣鹿谷鄉○鄉村○○路○段五七八巷五號
    藏放，亦據被告自白在卷（見偵查卷第五頁反面至第六頁），並有肇事後之汽車
    照片六張在卷可參；且本案經到場處理之警員等人努力查訪之後，至翌日（即八
    十八年十一月二十日）下午才發現被告係肇事人一節，亦據證人張邦育警員結證
    無誤，苟被告係因怕遭告訴人甲○○毆打，大可將車開至警局報案，竟捨此不為
    ，反將車藏放於鹿谷鄉○鄉村○○路○段五七八巷五號茶廠內，直至被查獲時止
    ，亦未向警局報案，益見其係肇事後，意圖規避責任而逃離現場，亦無疑義。又
    告訴人甲○○確因車禍致受有左下唇撕裂傷之傷害，亦有診斷證明書影本一份在
    卷可稽，此外復有道路交通事故調查報告表一份附卷可按。綜上所述，足證被告
    上開所辯顯係事後圖卸之詞，不足採信，是罪證明確，其犯行堪以認定。
二、核被告所為係犯刑法第二百八十四條第一項前段之過失傷害罪及同法第一百八十
    五條之四之肇事逃逸罪。其所犯之上開二罪間犯意各別，行為互異，應分論併罰
    。原審適用刑法第一百八十五條之四、第二百八十四條第一項前段、第五十一條
    第五款、罰金罰鍰提高標準條例第一條前段，並審酌被告犯罪之動機、目的、手
    段、智識程度、犯罪所生危害及犯後否認犯罪等一切情狀，分別量處過失傷害罪
    部分有期徒刑三月，肇事逃逸罪部分有期徒刑一年二月，並定其應執行刑為有期
    徒刑一年四月，認事用法，核無違誤，量刑亦妥適。被告上訴意旨否認有過失傷
    害及肇事逃逸之犯行，並無理由，應予駁回。復查被告未曾受有期徒刑以上刑之
    宣告，有本院被告全國前案紀錄表足按，且事後已與告訴人甲○○達成和解，並
    賠償新臺幣十二萬五千元，有和解契約書一份附卷足按（見本院卷第二十頁），
    足見其犯後具有悔意，其經此教訓，應知警惕，並無再犯之虞，本院認上開所宣
    告之刑，以暫不執行適當，故併予宣告緩刑四年，以勵自新。又肇事逃逸罪之主
    要立法理由係為維護交通安全，加強救護，減少被害人之死傷，促使駕駛人於肇
    事後，能對被害人即時救護，故肇事時現場事實上雖另有他人對被害人予以救護
    或為其他必要措施，亦不影響肇事逃逸者罪責之成立，併此敘明。
三、據上論斷，應依刑事訴訟法第三百六十八條，刑法第七十四條第一款，判決如主
    文。
本案經檢察官乙○○到庭執行職務。
中      華      民      國    八十九     年      八     月    二十二    日
                                  臺灣高等法院臺中分院刑事第八庭
                                        審判長法  官  羅  得  村
                                              法  官  林  輝  煌
                                              法  官  劉  榮  服
右正本證明與原本無異。
除肇事逃逸罪部分得上訴外，餘不得上訴。
如不服本判決應於收受送達後十日內向本院提出上訴書狀，其未述上訴之理由者並
得於提起上訴後十日內向本院補提理由書（均須按他造當事人之人數附繕本）。
                                              書記官  林  玉  惠
中      華      民      國    八十九     年      八     月    二十四    日
附錄條文：
刑法第二百八十四條第一項
因過失傷害人者，處六月以下有期徒刑、拘役或五百元以下罰金，致重傷者，處一年
以下有期徒刑、拘役或五百元以下罰金。
刑法第一百八十五條之四
駕駛動力交通工具肇事，致人死傷而逃逸者，處六月以上五年以下有期徒刑。
                                                                        Ｉ


司法院資訊處製作；財團法人民間司法改革基金會備份。
